【裁判字號】    94,易,1784
【裁判日期】    950330
【裁判案由】    詐欺
【裁判全文】
臺灣臺北地方法院刑事判決              94年度易字第1784號
公  訴  人  臺灣臺北地方法院檢察署檢察官
被      告  甲○○原名林豊年.
上列被告因詐欺案件，經檢察官提起公訴（94年度偵緝字第1511
號，含94年度偵字第6204號、93年度他字第8903號、93年度發查
字第4208號），本院判決如下：
    主  文
甲○○共同意圖為自己不法之所有，以詐術使人將本人之物交付
，處有期徒刑捌月。
    事  實
一、甲○○（原名林豊年）明知其經濟能力不佳，並無支付大額
    消費帳款之能力，不應以假消費真詐財之方式向外購買商品
    。在其不知情堂兄乙○○之介紹下，因貪圖掛名公司人頭負
    責人之報酬，應允配合「劉文裕」（未經起訴）擔任無實際
    營業交易之「合寶有限公司」（下稱合寶公司）名義負責人
    。並與劉文裕共同基於為自己不法所有之犯意聯絡，由甲○
    ○佯在劉文裕指示下，於93年5月14日至北都汽車股份有限
    公司（下稱北都公司）新店營業所（位於台北縣新店市○○
    路233之1號），利用合寶公司之名義，向北都公司新店營業
    所承辦汽車銷售之業務員，偽以動產擔保附條件買賣之方式
    ，購入國瑞牌CAMRY型車號5926-GZ號及6016-GZ號之自小客
    車二部，總價額共計新台幣（下同）205萬8千元，並由另一
    不知情之陳文達（業經檢察官另為不起訴處分確定）為連帶
    保證人。劉文裕及甲○○為取信於北都公司，並繳納頭期款
    計24萬元，同時簽發以合寶公司為發票人，三信商業銀行台
    北分行為付款人，帳號0019-6號、票號RA0000000、RA00000
    00，發票日均93年7月9日之支票二紙，交付北都公司之業務
    人員收執，作為分期付款第一期款，使之陷於錯誤，誤信甲
    ○○有依約按期繳款之經濟能力及意思，而交付上開汽車二
    部予甲○○，甲○○得手後旋將汽車交由劉文裕處理，並因
    而向「劉文裕」收取合計20至30萬元之報酬。嗣北都公司屆
    期提示上揭支票，不獲兌現，得悉合寶公司之支票帳戶業經
    公告拒絕往來，又向甲○○催收無著，始知上當受騙。
二、案經北都公司告訴暨臺北市政府警察局萬華分局報請臺灣臺
    北地方法院檢察署檢察官偵查起訴。
    理  由
一、訊據被告甲○○坦承因貪圖人頭報酬，而配合充當劉文裕所
    開設合寶公司之掛名負責人，並出面以無實際交易營業事實
    之合寶公司名義向被害人北都公司購入前揭汽車二部，除頭
    期款24萬元外，其餘各期分期付款分文未繳，嗣向劉文裕領
    得20至30萬元之報酬等事實，且有告訴代理人提出之動產擔
    保交易附條件買賣契約書、動產擔保交易附條件買賣設定登
    記申請書、身分證各2件、上開支票及台北市票據交換所退
    票理由單各2張及存證信函1紙（以上均影本）在卷可稽（見
    94年度偵字第6204號偵查卷第17至29頁），足認被告所承上
    情屬實。惟仍矢口否認有何共同詐欺取財之犯行，辯稱：劉
    文裕當初保證絕對不會害伊，伊始同意擔任合寶公司之人頭
    負責人，一切都是聽從劉文裕安排，不知有詐欺行為云云。
    經查：
(一)、以合寶公司名義開立之支票帳戶，自93年6月15日起因大量
    支票跳票，經公告列為拒絕往來戶，全部退票金額高達1655
    萬9752元，有法務部票據信用資訊連結作業查詢明細表1份
    在卷可稽（見本院刑事卷第6至8頁）。顯見合寶公司之支票
    使用人於93年5月14日向被害人北都公司購入上開汽車二部
    之前，財力狀況早已捉襟見肘。況且合寶公司實際上並無真
    正營業之事實，此經被告於本院供承：「實際上沒有經營五
    金生意」等語在卷（見本院95年3月15日審判筆錄第3頁），
    足認合寶公司確係被告配合劉文裕運作而成立之空頭公司。
    被告明知此情，猶配合劉文裕之安排，以合寶公司名義，向
    被害人北都公司購買汽車，對於屆時用以支付分期付款之支
    票，必然無法兌現一事，應有認識。
(二)、遑論被告於掛名合寶公司之人頭負責人期間，只不過配合出
    面辦理公司登記、申請支票及購車，並未真正付出一定之勞
    務，與其自承向劉文裕領得之20至30萬元之報酬，無異於不
    勞而獲。除非被告與劉文裕間存在特殊情誼，否則自需付出
    一定之代價。查被告坦承當時係透過其堂哥乙○○始與劉文
    裕見面晤談充當人頭一事（見本院刑事卷第16頁），與證人
    乙○○於本院審理中證稱：「我帶劉文裕去找我堂弟，他們
    二人自己去談，說要開公司」等語互核一致（第7頁），足
    證被告與劉文裕之交情應屬有限。被告既非財力雄厚之人，
    其社經地位又非顯赫，憑藉其與劉文裕間淺薄有限之交情，
    劉文裕斷無聽任其平白無故坐領鉅額報酬之理。足證劉文裕
    支付金錢委請被告配合充當公司人頭，並安排由其出面購買
    汽車，無非係為隱藏其幕後黑手之真正身分。被告既非毫無
    社會經驗之人，對於充當人頭所承受風險之程度低，絕非無
    法預見。職此，被告就劉文裕安排其以空頭公司之名義，向
    被害人北都公司詐購汽車之犯行，自不得諉以不知。其於本
    院審理時辯稱：劉文裕當初保證絕對不會害伊，伊始同意擔
    任合寶公司之人頭負責人，一切都是聽從劉文裕之安排，不
    知有詐欺行為云云，無非係案發時財迷心竅，臨訟時又自欺
    欺人之詞，難以採信。
(三)、此外，被告簽約購入之上開汽車二部，係高級房車，總價高
    達205萬8千元，除被告除支付頭期款24萬元，其餘各期分期
    價款屆時分文未付，有被害人提出之存證信函可稽（同上偵
    查卷第29頁），且為被告所不爭執，堪認為真。揆此，足認
    24萬元之頭期款，應係被告與劉文裕為取信被害人公司承辦
    人員之詐欺誘餌，與購車後因先前無法預期情狀之發生，致
    無力清償之單純民事債務不履行，顯然有間。被告與劉文裕
    之詐欺取財犯意，灼然甚明。本件事證明確，被告上揭詐欺
    之犯行，堪以認定，應予依法論科。
二、被告明知其無給付鉅額消費能力，劉文裕亦僅係利用其充當
    公司人頭，絕無支付汽車價款之真意，因受金錢誘惑，配合
    劉文裕之指示，以無實際營業事實之合寶公司名義，向被害
    人北都公司詐購價值不斐之高級汽車得手，係犯刑法第339
    條第1項之詐欺取財罪。被告與劉文裕間就上揭詐欺取財之
    犯行，有犯意聯絡及行為分擔，皆為共同正犯。爰審酌被告
    因受劉文裕誘以金錢，而出任人頭，並進而詐購汽車，實際
    上因配合施詐而取得不法代價20至30萬元，於本院審理中否
    認犯罪，及其智識程度、家庭生活狀況、被害人所受財產上
    損失迄未獲償等一切情狀，本院認檢察官求處有期徒刑2 年
    ，尚嫌過重，量處如主文所示之刑，應足以懲儆。
三、至(1)、劉文裕（詳細年籍資料尚待本院查證）涉與被告共同
    實施上開詐欺取財犯行，及(2)、被告未實際出資，同意充當
    合寶公司人頭負責人之犯行（公司法第9條第1項），均未經
    起訴，本院不得併予審理，宜由檢察官調查後另為其他妥適
    處理，附此敘明。
據上論斷，應依刑事訴訟法第299條第1項前段，刑法第28條、第
第339條第1項，罰金罰鍰提高標準條例第1條前段，判決如主文
。
本案經檢察官詹喬偉到庭執行職務
中    華    民    國    95    年    3    月    30    日
                  刑事第一庭    審判長法  官  陳興邦
                                      法  官  林春鈴
                                      法  官  吳秋宏
以上正本證明與原本無異。
如不服本判決，應於判決送達後10日內，向本院提出上訴狀。
                                      書記官  高菁菁
中    華    民    國    95    年    3    月    30    日
附錄本案論罪科刑法條全文：
中華民國刑法第339條
(普通詐欺罪)
一意圖為自己或第三人不法之所有，以詐術使人將本人或第三人
  之物交付者，處5年以下有期徒刑、拘役或科或併科1千元以下
  罰金。
二以前項方法得財產上不法之利益或使第三人得之者，亦同。
三前二項之未遂犯罰之。


司法院資訊處製作；財團法人民間司法改革基金會備份。
